【裁判字號】    92,交上訴,12
【裁判日期】    920611
【裁判案由】    過失致死
【裁判全文】
台灣高等法院花蓮分院刑事判決                    九十二年度交上訴字第一二號
    上  訴  人  臺灣臺東地方法院檢察署檢察官
    被      告  甲○○
右上訴人因被告過失致死案件，不服臺灣台東地方法院九十一年度交訴字第一一號中
華民國九十二年三月二十日第一審判決（起訴案號：臺灣台東地方法院檢察署九十年
度偵字第一七三五號），提起上訴，本院判決如左：
    主  文
上訴駁回。
    事  實
一甲○○因其友人詹勝發與他人發生糾紛，而於民國九十年九月十四日凌晨與詹勝發
  、楊永宏、蔡宗益、洪祥育、沈春宏及綽號「阿西」等人分乘三輛汽車前往台東縣
  關山鎮○○路三十號黃日魁所經營之「重量級牛排館」（兼營薑母鴨）尋仇報復，
  渠等於凌晨二時五十分許到達後，旋即與當時在店內之黃日魁、林鈞揚、陳金龍等
  多人發生鬥毆，嗣後甲○○、詹勝發、楊永宏、蔡宗益、洪祥育、沈春宏及綽號「
  阿西」等人因見對方有人持刀，乃分頭先行駕駛二輛汽車逃離現場，甲○○則單獨
  一人駕駛Ｅ七─八四四六號銀色自用小客車沿台東縣關山鎮○○路由東往西方向加
  速（約時速七、八十公里）逃離現場，其行經該路與和平路交岔路口時，本應注意
  車前情況以避免危險之發生，依其情形又非不能注意，竟當時情緒慌亂而疏未注意
  自前述店內追出之陳金龍正自其車前橫越馬路，致剎避不及而以前開車輛右前方撞
  及陳金龍，陳金龍因而受有頭部外傷併顱內出血、氣腦症、嚴重腦挫傷、鼻骨開放
  性骨折、右臂骨折、左指骨骨折、右大腿撕裂傷等傷害，詎甲○○見狀並未下車察
  看，亦未報警對陳金龍實施救護，即逕行駕車逃逸，嗣於同日凌晨三時二十分許在
  台九線公路上之鹿鳴橋西端始經警攔檢查獲，陳金龍經他人送醫後延至九十年九月
  十七日凌晨一時三十分許，不治死亡。
二案經陳金龍之母乙○○訴由台東縣警察局關山分局報請台灣台東地方法院檢察署檢
  察官偵查起訴。
    理  由
一本案經本院審理結果，認第一審判決以被告甲○○犯刑法第二百七十六條第一項之
  過失致死罪及刑法第一百八十五條之四肇事逃逸罪，分別判處有期徒刑七月及六月
  ，並定其應執行之刑為十一月，認事用法及量刑均無不當，應予維持，並引用一審
  判決書記載之理由及證據。
二檢察官依告訴人之請求，提起本件上訴，其上訴意旨略以：原審未斟酌被告係因參
  與私人尋仇事件而導致本案之發生，且被告於犯罪後慫恿他人（詹勝發）頂罪，意
  圖卸責，犯罪後之態度不佳。又原審於審理中諭知變更起訴法條為殺人罪，並諭知
  被告羈押禁見，嗣又諭知變更起訴法條為遺棄致死罪，最後仍以檢察官起訴法條（
  過失致死）論罪科刑，惟並未於判決理由就被告並非觸犯殺人或遺棄致死罪一節有
  所說明，原審判決具有重大瑕疵等語。
三惟查：
  (一)被告夥同同伴多人前往台東縣關山鎮○○路三十號黃日魁所經營之「重量級牛排
    館」尋仇報復等情，固屬事實，惟該部分事實，乃屬雙方涉嫌犯傷害罪之前因（
    鬥毆雙方涉及傷害部分未經起訴），被告所犯過失致死罪及肇事逃逸罪，則係雙
    方鬥毆事件結束後，被告於逃離現場時所另行引發之犯罪，故雙方尋仇事件之情
    節，非屬本案量刑所應審酌之事項，原審未就此予以斟酌，並無不當。
  (二)查被害人陳金龍係於被告等人不敵逃出店外後，自店內追至店外馬路時，始遭被
    告所駕汽車撞及等情，已經現場目擊證人林義雄於檢察官偵查時明確證述屬實（
    見偵字第一七二六號偵查卷第一三０頁），是被告係於倉惶逃離現場時駕車肇事
    ，至為明顯，依一般經驗法則，被告當時之情緒應係處於慌亂之中，且又時值深
    夜，被害人又係穿著深色衣褲（見上揭偵查卷第七十頁證人林鈞揚之證詞），被
    告確有因過失而撞及被害人陳金龍之可能，原審本諸罪疑惟輕之原則，依據檢察
    官起訴法條，認定被告係犯過失致死罪名，核無違誤。
  (三)又被告係受其友人詹勝發之邀乃至於涉犯本罪，事後詹勝發因此事因己而起，而
    自願承擔本案罪責而於警訊自承犯罪等情，已經詹勝發於偵審中一再坦承在卷，
    本院斟酌上情，並參酌被告係於逃離鬥毆現場之慌亂中觸犯過失致死及肇事逃逸
    罪，嗣後於原審審理時已經坦承犯罪，惟事後並未與被害人家屬達成和解等一切
    情狀，認原審就過失致死部分量處有期徒刑七月，肇事逃逸部分量處有期徒刑六
    月，並定其應執行之刑十一月，並無不當，檢察官上訴意旨指摘原審量刑過輕，
    尚嫌無據。
四又最高法院四十九年度台上字第二五○號判例所謂第二審認定犯罪之事實與第一審
  所認定不同，應將第一審判決撤銷改判，係指與適用法律有關之犯罪構成要件之基
  本犯罪事實有所變更、擴大或減縮者而言。至若與基本犯罪事實無關之事項，縱有
  不同之記述，即不發生事實認定不同之問題（七十一年度台上字第二三六四號判例
  要旨參照）。是本件原判決事實欄所記載之事實雖較本判決簡略，惟與本院所認定
  適用法律有關犯罪構成要件之基本犯罪事實並無二致，爰依法為上訴駁回之判決。
據上論斷，應依刑事訴訟法第三百七十三條、第三百六十八條，判決如主文。
本案經檢察官崔紀鎮到庭執行職務。
中      華      民      國    九十二    年      六      月     十一     日
                                    審判長法官  謝  志  揚
                                          法官  陳  淑  媛
                                          法官  何  方  興
右正本證明與原本無異。
本件肇事逃逸部分如不服本判決應於判決送達後十日內向本院提出上訴狀。其未敘述
理由者，並應於提出上訴狀後十日內向本院補提理由狀（須附繕本）。
                                        書記官  劉  妙  娘
中      華      民      國    九十二    年      六      月     十一     日


司法院資訊處製作；財團法人民間司法改革基金會備份。
